【裁判字號】    89,家抗,4
【裁判日期】    890413
【裁判案由】    聲請繼承
【裁判全文】
臺灣高等法院花蓮分院民事裁定  八十九年度家抗字第四號
      抗  告  人  乙○○
      代  理  人  徐輝彩
右抗告人因聲明繼承甲○○遺產事件，對於中華民國八十九年二月十八日臺灣花蓮地
方法院八十九年度聲繼字第四號所為裁定提起抗告，本院裁定如左：
      主      文
原裁定廢棄，發回台灣花蓮地方法院。
      理      由
一本件抗告意旨略以：繼承人於被繼承人死亡時，當然承受被繼承人財產上之一切權
  利義務，是被繼承人甲○○於民國（下同）八十六年一月三十一日死亡時，因其父
  母均已死亡，其遺產當然由其大陸地區之胞妹吳月娥繼承，惟吳月娥亦於未辦理遺
  產繼承前之八十七年十二月二十八日死亡，抗告人為吳月娥之子，自應繼承其母吳
  月娥已經繼承之權利，原審因抗告人在聲明繼承書狀上誤載「代位繼承」一詞，致
  為駁回抗告人聲明之裁定等語。
二按繼承，因被繼承人死亡而開始；繼承人自繼承開始時，除本法有特別規定外，承
  受被繼承人財產上之一切權利義務，民法第一千一百四十七條、第一千一百四十八
  條前段分別定有明文。次按台灣地區與大陸地區人民關係條例第六十六條關於「限
  期大陸人民為繼承表示」之規定，僅係對兩岸特殊情況所為之程序規定，並非在否
  認我國民法前開有關繼承規定之效力，故被繼承人死亡時，其財產上一切權利義務
  為其繼承人所繼承，雖繼承人於繼承事實發生後死亡，但其因繼承事實發生而取得
  之權利，自不因其死亡而喪失，應再由其繼承人繼承之。是本件抗告人主張抗告人
  之被繼承人吳月娥為台灣地區人民甲○○之繼承人，甲○○於八十六年一月三十一
  日死亡時，吳月娥雖仍生存，惟隨後亦於八十七年十二月二十八日死亡，抗告人為
  吳月娥之繼承人等情如果屬實，甲○○死亡時，其財產上一切權利義務即已為吳月
  娥所繼承，吳月娥雖於繼承甲○○財產上一切之權利義務後死亡，吳月娥因繼承所
  取得甲○○財產上之權利，自應由吳月娥之繼承人即抗告人繼承之，抗告人即屬大
  陸地區與台灣地區人民關係條例第六十六條第一項所指「繼承台灣地區人民遺產」
  之大陸地區人民，自得依該條項之規定向原法院為繼承之表示，原法院未就抗告人
  繼承之表示是否應准予備查為審查，逕以抗告人並非甲○○之直系血親卑親屬，與
  代位繼承之規定不合，而駁回抗告人之聲明，其法律見解尚有可議，抗告論旨執是
  指摘原裁定不當，求予廢棄，為有理由，應由本院將原裁定廢棄，發回原法院就抗
  告人繼承之表示是否應准予備查為審查後，更為適法之處理。
據上論結，本件抗告為有理由，依非訟事件法第八條第一項前段、第二十八條，民事
訴訟法第四百九十二條第二項前段，裁定如主文。
中      華      民      國    八十九    年      四      月     十三     日
                                  審判長法官  蔡俊有
                                        法官  蔣有木
                                        法官  何方興
右正本係照原本作成。
如不服本裁定，應於收受送達後十日內向本院提出抗告狀，並應繳納抗告費新台幣四
十五元正。
                                  法院書記官  劉妙娘
中      華      民      國    八十九    年      四      月     十四     日


司法院資訊處製作；財團法人民間司法改革基金會備份。
